【裁判字號】    98,交聲,424
【裁判日期】    981130
【裁判案由】    聲明異議
【裁判全文】
臺灣嘉義地方法院交通事件裁定         98年度交聲字第424號
原處分機關  交通部公路總局嘉義區監理所嘉義市監理站
異  議  人  乙○○
上列異議人即受處分人因違反道路交通管理處罰條例案件，對於
原處分機關即交通部公路總局嘉義區監理所嘉義市監理站中華民
國九十八年十月二十三日所為之處分（嘉監義裁字第裁七六－Ｌ
00000000號裁決書）聲明異議，本院裁定如下：
    主  文
異議駁回。
    理  由
一、本件異議意旨略以：異議人即受處分人乙○○於民國九十八
    年九月二十日晚上十一時二十分許，騎乘牌照號碼ＲＦＸ－
    八四五號輕型機車行經嘉義市○○路與北鎮街○○路口，為
    警舉發拒絕接受酒精濃度測試檢定之違規，惟異議人當時僅
    係返回附近家中拿取證件，並未拒絕酒測云云。
二、按汽車駕駛人拒絕接受酒精濃度測試之檢定者，處新臺幣（
    下同）六萬元罰鍰，並當場移置保管該汽車及吊銷該駕駛執
    照，道路交通管理處罰條例第三十五條第四項前段定有明文
    。又汽車駕駛人，曾依道路交通管理處罰條例第三十五條第
    四項前段規定吊銷駕駛執照者，三年內不得考領駕駛執照，
    同條例第六十七條第二項前段亦有規定。
三、經查，異議人曾於九十八年九月二十日晚上十一時二十分許
    ，騎乘牌照號碼ＲＦＸ－八四五號輕型機車行經嘉義市○○
    路與北鎮街○○路口，而為嘉義市政府警察局第一分局北興
    派出所警員甲○○舉發違反道路交通管理處罰條例第三十五
    條第四項前段拒絕接受酒精濃度測試檢定之規定，並經原處
    分機關即交通部公路總局嘉義區監理所嘉義市監理站裁處「
    罰鍰六萬元，吊銷駕駛執照，三年內禁考」之事實，有嘉義
    市政府警察局九十八年九月二十日嘉市警交字第Ｌ0000
    0000號舉發違反道路交通管理事件通知單、原處分機關
    九十八年十月二十三日嘉監義裁字第裁七六－Ｌ00000
    000號裁決書各一份在卷可稽。
四、又查，異議人於前開時地係未戴安全帽騎乘前開機車，沿嘉
    義市○○路由南向北行駛，駛至友愛路與興達路交岔路口，
    未兩段左轉，逕左轉駛入興達路，迨至興達路與北鎮街○○
    路口為執行巡邏勤務之嘉義市政府警察局第一分局北興派出
    所警員甲○○攔檢等情，為異議人所不爭，復據證人甲○○
    證述屬實。又異議人為警員甲○○攔檢後，甲○○警員察覺
    異議人身上散發酒味，遂以無線電通知其他警員攜帶酒測機
    到場，並要求異議人接受酒精濃度測試，詎異議人耳聞酒測
    ，即留下機車，逕自跑離現場進入一旁之大樓內，嗣拖吊車
    到場拖吊機車，才返回現場，返回時酒測機業已送到，但異
    議人拒未接受測定等情，亦據證人甲○○到庭結證（本院卷
    第十五頁至第二十頁訊問筆錄）。雖異議人辯稱，當時係返
    家拿取證件，沒有拒絕接受酒測云云。然查，異議人於聲明
    異議時自陳「並不否認『未戴安全帽』、『未依規定兩段式
    左轉』」，有聲明異議狀在卷可稽（本院卷第一頁），顯然
    知悉案發時地因違反交通規則遭到警方攔檢，則其臨時離去
    而未完成相關程序，已構成拒絕檢測之行為。又警方於案發
    時曾對異議人分別掣發「拒絕酒測」、「未戴安全帽及未依
    規定兩段式左轉」二張之舉發違反道路交通管理事件通知單
    ，即俗稱之罰單，異議人均拒絕簽收受罰單，有卷附之嘉義
    市政府警察局九十八年九月二十日嘉市警交字第Ｌ0000
    0000、Ｌ00000000號通知單二紙足考（本院卷
    第五頁、第六頁），異議人對於並無爭議之違規通知單亦拒
    絕收受，非無規避警方舉發之心態。再者，異議人到庭亦稱
    ：「（問：你走時車子有無留在警察那邊？）就在我家樓下
    ，我還沒有停好，因為我女友在那邊，她會牽車回來。」等
    語（本院卷第十九頁訊問筆錄），異議人為警方舉發時匆忙
    棄車離去之情節，至為明確。按機車為具有一定價值之財產
    ，且為臺灣地區最為普及之交通工具，常人縱為警方舉發違
    規，亦不致棄車離去。異議人不顧自己財產及交通工具逕自
    離去，至有可能者，厥為恐懼酒測之公共危險刑事責任。是
    依本件舉發過程中異議人之違規事由、規避心態、棄車離去
    等情節觀之，均與異議人所辯返家拿取證件等詞不符，要難
    採信。
五、再者，警察人員執行勤務舉發違規，係公務員本於維護道路
    交通安全職務所為之行政行為，原則上應無個人好惡可言，
    除得證明具有瑕疵及恣意之外，應推定為真正。查本件違規
    係在臨時及非預期之情況下所發生，警方無從事先以錄影、
    攝影等方式蒐證，故未及蒐證，非不合理。此外，異議人亦
    未提出其他證據證明本件舉發有何瑕疵或恣意可言，應認異
    議人拒絕接受酒精濃度測定之規違屬實。
六、綜前所述，異議人於案發時地確有拒絕接受酒精濃度測試檢
    定之行為，違規事實至為明確，警方舉發洵屬無誤，原處分
    機關準此裁罰，亦屬適法，本件異議為無理由，應予駁回。
據上論結，應依道路交通管理處罰條例第八十七條第二項、道路
交通案件處理辦法第十九條，裁定如主文。
中    華    民    國    98    年    11    月    30    日
                  交通法庭  法  官  張道周
上列正本證明與原本無異。
如不服本裁定，應於裁定送達後五日內向本院提出抗告狀（應附
繕本）。
中    華    民    國    98    年    11    月    30    日
                            書記官  張菀純


司法院資訊處製作；財團法人民間司法改革基金會備份。
